最高法院刑事判決　　　　　　九十六年度台上字第二八七八號
上　訴　人　甲○○
　　　　　　乙○○
共　　　同
選任辯護人　王迪吾律師
上列上訴人等因違反廢棄物清理法案件，不服台灣高等法院台南
分院中華民國九十三年九月二十九日第二審判決（九十三年度上
訴字第五七五號，起訴案號：台灣雲林地方法院檢察署九十一年
度偵字第七七九號）提起上訴，本院判決如下：
    主  文
上訴駁回。
    理  由
按刑事訴訟法第三百七十七條規定，上訴於第三審法院，非以判
決違背法令為理由，不得為之。是提起第三審上訴，應以原判決
違背法令為理由，係屬法定要件。如果上訴理由狀並未依據卷內
訴訟資料，具體指摘原判決不適用何種法則或如何適用不當，或
所指摘原判決違法情事，顯與法律規定得為第三審上訴理由之違
法情形，不相適合時，均應認其上訴為違背法律上之程式，予以
駁回。本件原判決維持第一審關於論上訴人乙○○以共同未依廢
棄物清理法第四十一條第一項規定領有廢棄物清除、處理許可文
件，從事廢棄物清除、處理，累犯罪，處有期徒刑柒月；論上訴
人甲○○以共同連續未依廢棄物清理法第四十一條第一項規定領
有廢棄物清除、處理許可文件，從事廢棄物清除、處理罪，處有
期徒刑柒月部分之判決，駁回上訴人乙○○、張志成（下稱上訴
人等二人）在第二審之上訴。係以：（一）關於上訴人等二人於
民國九十一年二月二十二日傾倒廢棄物部分。依憑上訴人等二人
於第一審審理時之自白（供認：甲○○駕駛車牌號碼八Ｒ－五三
八號、車尾Ｒ九八六號曳引車，載運廢紙漿一般事業廢棄物；乙
○○駕駛車牌號碼七Ｈ－三三二號、車尾ＺＨ六八號曳引車，載
運廢灰渣夾雜垃圾一般事業廢棄物，至雲林縣莿桐鄉○○○段三
八九六號土地傾倒時，為警查獲等情不諱），參酌已定讞共同被
告柳秋漢（業經第一審判處有期徒刑壹年，緩刑參年）證稱：林
秋炎（業經原審維持第一審判處有期徒刑柒月）要求伊提供上開
土地供人回填；已定讞共同被告邱耀山（業經第一審判處有期徒
刑壹年，緩刑參年）證以：當天伊載運一般事業廢棄物至現場時
，為警查獲；共同被告林秋炎供證：伊僱用林勝國在現場整地；
證人即雲林縣環境保護局職員鄭育麟、蔡清旭於偵查中證述：於
上開時、地查獲上訴人等二人各等語，及卷附現場傾倒廢棄物、
扣案車輛照片二十六幀、現場機具車輛、傾倒照片九幀及稽查處
理工作紀錄表及查扣單、雲林縣政府九十一年四月一日九一府環
五字第九一三六００八０五二號函及附件、雲林縣政府九十一年
四月三日九一府環五字第九一三六００八二三０號違反廢棄物清
理法處分書、雲林縣環境保護局九十一年八月二十二日九一雲環
五字第０九一００二一０五一號函及其檢附文件、雲林縣環境保
護局九十一年四月三日九一府環五字第九一三六００八二三０號
函及其檢附文件、雲林縣斗六市調解委員會調解書及雲林縣莿桐
鄉公所九十年三月九日九０莿鄉農字第一八二九號函、上開土地
所有權狀等證據資料，而為論斷；（二）關於上訴人甲○○第二
次傾倒廢棄物部分：依憑上訴人甲○○於偵查中之自白（供認：
於九十二年十月二十五日十八時三十分許，駕駛車牌號碼八Ｒ－
五三八號曳引車，載運一般廢棄物及建築廢棄物混合之廢棄物一
車，傾倒於彰化縣二林鄉○○村○○路旁水利河川空地上，為警
當場查獲等情不諱），參酌共同正犯林四郎（另案由台灣彰化地
方法院審理）供述：於上揭時、地與上訴人甲○○共同傾倒廢棄
物，經警查獲等語，及卷附現場傾倒廢棄物及扣案車輛照片六幀
、稽查工作紀錄表一紙等證據資料，而為論斷。已敘述其所憑之
證據及認定之理由。而以上訴人乙○○於原審否認有違反廢棄物
清理法之犯行，及辯稱：伊只是經林秋炎告知，至現場察查是否
合法而已，當天還沒有看到文件，警察就來了，伊被查獲當時所
駕駛的車輛是空車，並沒有載運廢棄物云云，係飾卸之詞，無足
採取，在理由內依憑調查所得證據，詳加指駁；並說明：（一）
上訴人乙○○所提之委託或共同處理修改連單，只是要證明其傾
倒合法之場地，與本件無關。（二）上訴人等二人因生計而一時
失慮，致罹重典，且能自動清理傾倒於柳秋漢上開土地內之廢棄
物，惟因乙○○為累犯，張志成為刑法第五十六條修正前之連續
犯，雖不宜依檢察官之請求併予宣告緩刑，然如科以法定最低度
之刑猶嫌過重，有情輕法重之情，其犯罪之情狀尚非不可憫恕，
爰均依刑法第五十九條之規定減輕其刑之理由。從形式上觀察，
原判決並無違背法令之情形存在。乙○○上訴意旨略稱：（一）
原判決事實認定上訴人等二人有犯意之聯絡，卻未提及其彼此間
是否認識，又於何時、何地，經由何種方式聯絡謀議或計畫，成
立共同一致的犯意，觸犯廢棄物清理法之罪責，卻逕論以共同正
犯，顯有判決理由不備之違法。（二）上訴人於偵、審時，均堅
決否認有本件犯行，另案被告林勝國係於案發現場駕駛怪手開挖
坑洞並掩埋被傾倒之廢棄物，為重要之目擊證人，可證明上訴人
係駕駛空車至現場，並無傾倒廢棄物之事實，原審疏於調查，竟
認在場之駕駛均有非法傾倒廢棄物之事實，並未詳實查明各個駕
駛至案發現場之目的？有無傾倒何種廢棄物？亦未查明上訴人於
偵查時所稱：其看見有一部貨車開走，有可能係該車傾倒云云，
是否與事實相符。自有應於審判期日調查之證據未予調查之違法
事由。（三）上訴人提出之委託或共同處理修改連單所顯示之時
、地，適可證明上訴人於案發時係空車，並無清除、處理廢棄物
之情事，且上訴人領有合法廢棄物清理執照，並無冒險貪圖小利
而觸犯法令之動機，原審未加審酌，自有判決理由不備違反經驗
及論理法則之違誤；甲○○上訴意旨略謂：（一）廢棄物清理法
第四十六條第一項第四款所規定之犯罪構成要件行為，計有儲存
、清除及處理三者，上訴人於九十一年二月二十二日十九時許，
僅運輸廢棄物至特定之場地，並不符合該構成要件，若擴張解釋
認為所謂之清除，包含運輸行為，則違背罪刑法定主義，且上訴
人為警查獲時，廢棄物仍放置於曳引車中，尚未將廢棄物完成儲
存、清除或處理，仍止於未遂階段，而前揭條文並無未遂犯之處
罰規定，自屬不罰行為，原判決顯有不適用法則或適用法則不當
之違背法令事由。（二）原判決事實認定上訴人已完成傾倒之行
為，然理由所憑之證據卻顯示上訴人尚未傾倒，亦有證據上理由
矛盾之違誤各等語。惟查：（一）按證據之取捨、證據證明力之
判斷，及事實有無之認定，為事實審法院之職權，苟其取捨判斷
與認定，並不違背論理法則及經驗法則，即不容任意指為違法。
本件原判決已就相關事證詳加調查論列，復綜合上訴人等二人及
共同被告柳秋漢、邱耀山、林秋炎之供述，以及證人鄭育麟、蔡
清旭之證述，參互斟酌判斷，資為不利於上訴人等二人之認定，
併已說明其取捨判斷而得心證之理由。且已說明未予傳喚證人林
勝國，及上訴人乙○○所提之委託或共同處理修改連單，不得資
為有利上訴人乙○○認定之依據（見原判決書第五頁）。又上訴
人等二人在第一審已自白認罪，縱乙○○嗣後翻異前供，因依卷
內證據，並無足資證明上訴人等二人前開自白有何非任意性之情
形，且與事實相符，原審依其所採取之證據，所為之論斷，核與
證據法則無違，亦無應調查之證據未予調查、證據上理由矛盾及
理由不備之違法情形。上訴意旨無非就原審採證認事之職權行使
，任憑己見，泛言指摘，再為事實上之爭執，並未依據卷內訴訟
資料而為具體指摘，自非合法之第三審上訴理由。（二）犯意聯
絡不以明示為必要，即相互間有默示之合致，亦無不可。依原判
決事實之記載及理由論斷之意旨，其就上訴人等二人與已定讞共
同被告柳永漢等人間於案發現場，如何有犯意聯絡及行為之分擔
，顯已明白認定。再原判決既認定上訴人等間有共犯關係，則上
訴人等二人彼此間是否認識，謀議之方式，原判決雖未詳予論述
，僅係說明之理由較為簡略，顯然於判決主旨不生影響，按之刑
事訴訟法第三百八十條之規定，尚難執以指摘，資為第三審上訴
之適法理由。（三）九十五年七月一日修正施行前之廢棄物清理
法第四十六條第一項第四款（現修正為第四十六條第四款）之未
領有廢棄物清除許可文件從事廢棄物清除罪，其所稱「清除」，
係指事業廢棄物之收集、運輸行為之情形。上訴人甲○○既已為
上開廢棄物之運輸，即屬清除行為，至其載運至目的處所後，縱
尚未傾倒即被查獲，仍無解於「清除」行為之成立，況上訴人甲
○○於審理時，亦已坦承有傾倒之犯行（見原審卷第一０二頁）
。甲○○上訴意旨以其為警查獲之際，廢棄物仍置於曳引車中，
其未將廢棄物完成儲存、清除或處理，尚屬未遂階段，原判決之
認定殊有違誤云云，要非依據卷內資料執為指摘之正當第三審上
訴理由。（四）其餘上訴意旨，則置原判決之明白論斷於不顧，
或仍持原判決已說明理由而捨棄不採之陳詞辯解，再為事實上之
爭執，或就屬於事實審法院採證認事職權之行使，或就同一證據
資料為相異之評價，全憑己見，任意指摘，難謂已符合首揭法定
上訴第三審之要件。其上訴均違背法律上之程式，應予駁回。
據上論結，應依刑事訴訟法第三百九十五條前段，判決如主文。
中　　華　　民　　國　九十六　年　  五 　 月  二十五　日
                      最高法院刑事第五庭
                          審判長法官  林　增　福
                                法官  邵　燕　玲
                                法官  張　清　埤
                                法官  陳　世　雄
                                法官  蔡　國　在
      本件正本證明與原本無異
                                      書  記  官
中　　華　　民　　國　九十六　年　  五 　 月  二十九　日
                                                     Ｍ
